【裁判字號】    98,上易,513
【裁判日期】    980330
【裁判案由】    妨害家庭
【裁判全文】
臺灣高等法院刑事判決                 98年度上易字第513號
上  訴  人
即  被  告  甲○○
上列上訴人因妨害婚姻及家庭案件，不服臺灣桃園地方法院 97
年度易字第688號，中華民國97年12月12日第一審判決（起訴案
號：臺灣桃園地方法院檢察署96年度偵字第19026號），提起上
訴，本院判決如下：
    主  文
上訴駁回。
    理  由
一、按不服地方法院之第一審判決而上訴者，應向管轄第二審之
    高等法院為之；上訴書狀應敘述具體理由；第二審法院認為
    上訴書狀未敘述理由或上訴有第362條前段情形，應以判決
    駁回之。但其情形可以補正而未經原審法院命其補正者，審
    判長應定期間先命補正，刑事訴訟法第361條第1、2項、第3
    67條明文規定。而所謂不服第一審判決提起上訴之具體理由
    ，必係依據卷內既有訴訟資料或提出新事證，指摘或表明第
    一審判決有何採證認事、用法或量刑等足以影響判決本旨之
    不當或違法，而構成應予撤銷之具體事由，始克當之（例如
    ：依憑證據法則具體指出所採證據何以不具證據能力，或依
    憑卷證資料，明確指出所為證據證明力之判斷如何違背經驗
    、論理法則）；倘僅泛言原判決認定事實錯誤、違背法令、
    量刑失之過重或輕縱，而未依上揭意旨指出具體事由，或形
    式上雖已指出具體事由，然該事由縱使屬實，亦不足以認為
    原判決有何不當或違法者（例如：對不具有調查必要性之證
    據，法院未依聲請調查亦未說明理由，或援用證據不當，但
    除去該證據仍應為同一事實之認定），皆難謂係具體理由，
    俾與第二審上訴制度旨在請求第二審法院撤銷、變更第一審
    不當或違法之判決，以實現個案救濟之立法目的相契合，並
    節制濫行上訴（最高法院97年度台上字第892號判決意旨參
    照）。至於其理由是否具體，則屬第二審法院審查之範圍，
    亦不在命補正之列，亦即上訴書狀已記載理由，並有具體之
    敘述時，其上訴既屬合法，第二審法院固應就其理由之是否
    可取，為實體之審理及判斷；如認其上訴書狀雖記載理由，
    但並未具體敘述時，則無須再命補正，可逕認其上訴不合法
    ，以判決駁回之（最高法院97年度台上字第3889號判決意旨
    參照）。
二、經查，本件上訴人即被告甲○○不服原審判決，於民國（下
    同）97年12月29日提起上訴，然其上訴狀僅泛稱被告每月經
    期均固定未曾改變，原審僅憑主觀意念否定署立醫師之判斷
    ；又被告之測謊結果並無不實反應，原審對有利被告之測謊
    不予認定，亦有違誤；又告訴人既稱當場看到賴俊輝與被告
    車震，何以不當場抓姦，有違常情，亦不能證明被告有通姦
    行為云云，並未提出任何證據資料以供法院審查，有其上訴
    狀在卷可稽。惟查，原判決就被告犯罪情節，已在事實欄明
    白認定，及於理由欄詳加論斷，認證人即告訴人乙○○於上
    揭時間取自桃園縣中壢市○○○○○路青埔車站旁道路上之
    衛生紙1袋，經鑑定結果含有甲○○及賴俊輝所遺留之體液
    及DNA等情，有法務部法醫研究所96年11月20日法醫證字第
    0960004760號函1份及97年9月9日法醫證字第0970004368號
    函在卷為憑；且證人乙○○就本件於案發當日如何追蹤被告
    及賴俊輝行蹤至台灣高速鐵路青埔車站旁、其後所見情形如
    何、如何報警並取得上開衛生紙及紙巾等節，描述均相當具
    體、明確，又依卷附證人乙○○所使用號碼0000000000號行
    動電話之通話明細，證人乙○○確分別於97年9月2日下午5
    時8分26秒、下午5時12分15秒撥打110及00-0000000（即桃
    園縣政府警察局大園分局新坡派出所電話），有和信電訊公
    司上開電話之通話明細單1份在卷可稽，核與證人乙○○所
    述情節相符。而證人乙○○為上開證述時遭賴俊輝以其涉犯
    妨害秘密罪嫌提出告訴，仍在台灣桃園地方法院檢察署檢察
    官偵查中，惟其對如何裝設GPS及錄音設備等攸關本身遭告
    訴案件之重要事實均不迴避，並經具結以擔保其證詞之真實
    性及憑信性，衡情當無虛構情節以誣陷被告之理，則證人乙
    ○○上開證述，應可採信。又本件案發時間為96年9月2日，
    而女性之月經雖有週期性，但其週期天數並非絕對不變，每
    可能因當時生理、心理等狀況改變，本不足以診斷證明書反
    推論被告於案發時間（即96年9月2日）確有月經情形；另參
    以被告於偵查中從未以此節置辯，嗣於法院審理時方辯稱此
    節，所辯即難採信，是上開診斷證明書自難執為有利被告認
    定。再測謊鑑定結果，本即非可作為判斷事實之唯一及絕對
    之憑證，況上開鑑定係就被告於92年至96年期間是否與賴俊
    輝從事任何性行為乙節為測謊鑑定，並非專針對本件被告於
    96年9月2日下午5時許是否與賴俊輝從事任何性行為乙節為
    測謊鑑定，且該詢問亦欠明確，所稱「92年至96年期間」究
    係指「92年至95年12月31日」或「92年至96年12月31日」？
    即不能排除因受測人主觀理解不同而有不同鑑定結果，亦難
    僅以該測謊結果逕為有利被告之認定，本案事證明確，被告
    之犯行，堪以認定等情明確，被告上訴僅就原審採為認定被
    告罪行之相關證據，徒憑己見，再為爭執，並無可採。則被
    告上訴既未依卷內既有訴訟資料或提出新事證，指摘或表明
    原審判決有何採證認事、用法或量刑等足以影響判決本旨之
    不當或違法，構成應撤銷之具體事由，顯難認已敘述明確、
    具體之上訴理由，揆諸上開規定，其上訴顯屬違背法律上之
    程式，應予駁回，並不經言詞辯論為之。
據上論斷，應依刑事訴訟法第367條前段、第372條，判決如主文
。
中    華    民    國    98    年    3     月    30    日
                  刑事第十一庭審判長法  官  張連財
                                    法  官  楊照男
                                    法  官  吳啟民
以上正本證明與原本無異。
不得上訴。
                                    書記官  鄒賢英
中    華    民    國    98    年    3     月    31    日


司法院資訊處製作；財團法人民間司法改革基金會備份。
